【裁判字號】    98,上訴,2012
【裁判日期】    981208
【裁判案由】    偽造有價證券等
【裁判全文】
臺灣高等法院刑事判決                98年度上訴字第2012號
上  訴  人
即  被  告  乙○○
選任辯護人  廖于清律師
            尤淳郁律師
上列上訴人因偽造有價證券等案件，不服台灣台北地方法院九十
七年度訴字第一三五三號，中華民國九十八年三月二十五日第一
審判決（起訴案號：台灣台北地方法院檢察署九十六年度偵字第
八二０號），提起上訴，本院判決如下：
    主  文
上訴駁回。
    事  實
一、乙○○為羅錦墩、羅張邁（後二人均業經原審判決確定）夫
    妻之子，於民國九十五年十一月十一日前與丙○○為一親等
    姻親之翁婿關係（業與前配偶即丙○○之女蘇靖珺於九十五
    年十一月十一日離婚）。因乙○○於八十九年間經商積欠負
    債，而為清償欠款，遂由羅錦墩、乙○○於八十九年十一月
    間，在臺北市中山區○○○路○段一一六巷十六號二樓之潘
    素惠住所，向丙○○表示希能貸予款項供乙○○償債；然丙○○要求由擔任公職且為羅錦墩與羅張邁所生之女即甲○○
    擔任保證人。詎羅錦墩、乙○○為取得借款，竟共同基於意
    圖為自己不法所有之概括犯意聯絡（乙○○詐欺部分已逾告
    訴期間，理由詳後），明知未取得甲○○同意，竟表示可由
    甲○○擔保上開借款，丙○○遂陷於錯誤而同意出借款項，
    並要求蘇奎璋、呂俊達（均為丙○○之子）提供彼等所共有
    之房地向美商花旗銀行臺北分行抵押貸款新臺幣（下同）七
    百七十七萬元，再由羅錦墩、乙○○約同不知情之張志明（
    即甲○○之夫）於八十九年十二月四日一同向丙○○受領借
    款七百七十七萬元（包含面額五百萬元之臺灣銀行支票一張
    、現金二百七十七萬元）後，由張志明出具收據，羅錦墩、
    乙○○為避免遭丙○○發現甲○○實無擔任保證人之意，遂
    基於意圖供行使之用而偽造有價證券、行使偽造私文書之概
    括犯意聯絡，於取得借款後之某日，在乙○○位於臺北市中
    山區○○○路○段一一六巷十八號二樓住處，由羅錦墩書立
    向丙○○借用七百七十七萬元之內容之借據一紙，復填載本
    票一紙（發票日：八十九年十二月五日、到期日：九十年十
    二月五日、面額：七百七十七萬元、票號TH312356號）後，
    交由乙○○於借據上偽造「甲○○」署名一枚，及填寫身分
    證號碼：Ａ22***925號（借據日期倒填為八十九年十二月五
    日），表示由甲○○擔任保證人，並於本票發票人欄填載甲○○工作地點地址「屏東市○○路九號」，後交回羅錦墩蓋
    用其於不詳時、地，利用不知情之成年刻印人員偽刻之甲○○印章，分別於上開借據之「甲○○」署名上、上開本票發
    票人欄上，偽造「甲○○」印文各一枚，而共同偽造甲○○
    願擔任保證人之私文書及擔任共同發票人之有價證券一紙，
    並於同日在乙○○住處交付丙○○而行使之，足以生損害於
    甲○○、丙○○。
二、羅錦墩、乙○○並承前開犯意，與羅張邁共同基於意圖供行
    使之用而偽造有價證券之犯意聯絡，於九十年十二月間因上
    開票載到期日將屆至，羅錦墩欲以變更上開本票日期展延還
    款期限，而為丙○○所拒；乃由羅錦墩於九十一年一月十三
    日前某日，在不詳處所填載本票（發票日：九十一年一月十
    三日、到期日：九十一年十二月五日、面額：七百七十七萬
    元、票號：TH0000000號）一紙，並填載甲○○當時位於「
    高雄縣鳥松鄉○○路三七巷二號三Ｆ」之住址於發票人地址
    後，再由乙○○交與羅張邁偽造「甲○○」之署名一枚於該
    本票發票人欄上，並經羅錦墩持偽造之上開甲○○印章蓋用
    於該本票後，偽造「甲○○」印文一枚，而偽造甲○○與羅
    錦墩擔任共同發票人之有價證券一紙，並由羅錦墩、乙○○
    於九十一年一月十三日，前往臺北巿中山區○○○路○段一
    一六巷一六號二樓，將該本票交付予丙○○而行使。然因羅
    錦墩、乙○○事後未償還借款，且甲○○亦於九十三年十一
    月二十九日向臺灣士林地方法院（以下簡稱士林地院）對丙○○提起確認本票債權不存在之訴 ，否認票號TH0000000號
    本票上簽名、印文之真正，丙○○始知該本票上之「甲○○
    」簽名、印文並非甲○○所為，而悉受騙（該案業經士林地
    院判決丙○○對甲○○之本票債權不存在）。
三、案經丙○○訴由臺灣臺北地方法院檢察署檢察官偵查起訴。
    理  由
壹、程序部分：
    按被告以外之人於審判外之言詞或書面陳述，除法律有規定
    者外，不得作為證據；又被告以外之人於審判外之陳述，雖
    不符合同法第一百五十九條之一至第一百五十九條之四之規
    定，但經當事人於審判程序同意作為證據，法院審酌該言詞
    陳述或書面陳述作成時之情況，認為適當者，亦得為證據。
    當事人、代理人或辯護人於法院調查證據時，知有第一百五
    十九條第一項不得為證據之情形，而未於言詞辯論終結前聲
    明異議者，視為有前項之同意，刑事訴訟法第一百五十九條
    第一項及第一百五十九條之五分別定有明文。本判決下列所
    引用之各該被告以外之人於審判外之陳述（包含書面陳述）
    ，雖屬傳聞證據，惟上訴人即被告乙○○於準備程序時表示
    無意見、於審判期日並未到庭表示意見，本院審酌上開證據
    資料製作時之情況，尚無違法不當及證明力明顯過低之瑕疵
    ，亦認為以之作為證據應屬適當。揆諸前開規定，爰逕依刑
    事訴訟法第一百五十九條之五規定，認前揭證據資料均有證
    據能力，先予敘明。
貳、實體部分：
一、訊據被告坦承未經過甲○○之同意，於借據上書寫保證人甲○○之簽名、身分證字號，於票號TH312356號本票（即附表
    編號２）上之發票人地址填寫屏東市○○路九號，惟否認涉
    有偽造有價證券、詐欺犯行，辯稱：告訴人是先交錢後才要
    求伊提出借據、本票，所以伊並無詐欺，且借據、本票已經
    轉了好幾手才由伊交給告訴人，不能證明是伊偽造云云（見
    本院卷第八五頁正反面）。經查：
  (一)被害人甲○○從未同意擔任丙○○所借予被告七百七十七萬
    元款項之債務保證人，或以開立票號TH312356號本票並與同
    案被告羅錦墩擔任共同發票人方式，以擔保上開借款，及於
    九十一年一月間， 擔任票號TH0000000號本票之共同發票人
    用以換票展延上開借款，且上開借據、本票上之印文、簽名
    均非其所為，亦未授權同被告羅張邁、羅錦墩及被告簽名於
    本票及借據上， 或曾刻用持有上開借據及票號TH0000000號
    上所示印文之印章，被害人甲○○並於九十三年十一月二十
    九日向台灣士林地方法院提出確認本票債權不存在之訴，經
    確認上開票號 TH0000000號簽名非被害人甲○○所為，並獲
    得勝訴判決等情，業據被害人甲○○於原審證述明確（見原
    審卷第三一一頁），並有台灣士林地方法院九十三年度士簡
    字第一二六二號宣示判決筆錄、法務部調查局九十四年十二
    月十二日調科貳字第０九四００五三三三二０號鑑定通知書
    、票號TH0000000號本票影本一紙在卷可按（ 見他字卷第一
    三至一八頁，偵卷(二)第二四六至二四八頁），已堪認定。
  (二)再告訴人丙○○為提供上開借款，要求蘇奎璋、呂俊達提供
    彼等所共有之房地向美商花旗銀行臺北分行抵押貸款七百七
    十七萬元，再由同案被告羅錦墩及被告約同不知情之張志明
    一同受領，同案被告羅錦墩於取得借款後，另書立向告訴人
    丙○○借用七百七十七萬元之內容之借據（借據日期倒填為
    八十九年十二月五日），並填載票號TH312356號本票，被告
    則於借據偽造「甲○○」署名一枚而填寫由被害人甲○○擔
    任保證人（身分證號碼：Ａ22***925號）於借據上，並填載
    「屏東市○○路九號」（按為甲○○工作地點地址）於上開
    本票之發票人地址欄，嗣由同案被告羅錦墩於九十一年一月
    間填載票號TH0000000號本票 ，並填寫被害人甲○○當時位
    於「高雄縣鳥松鄉○○路三七巷二號三Ｆ」之住址於發票人
    地址後，同案被告羅張邁並於該紙本票上書寫「甲○○」之
    署名一枚於該本票共同發票人欄上，而交付告訴人丙○○以
    行使之事實，除據被告與同案被告羅錦墩、羅張邁分別於偵
    查、原審證述明確外（見偵卷(二)第二六一至二六六頁，原審
    卷第二二二至二三一頁反面），核與告訴人丙○○、證人張
    志明、蘇奎璋、呂慧鶯之證述大致相符（見原審卷第一二四
    頁正反面、一六九頁反面至一七八、一八三頁反面至一八六
    頁反面、三０四頁反面至三０八頁），並有花旗銀行綜合月
    結單、票號TH312356號、TH0000000號本票影本 、借據影本
    、張志明書立收據影本各一紙附卷可稽（見偵卷(一)第六四至
    八八頁、他字卷第七至八、一一至一二頁），足堪認定。
  (三)又證人蘇奎璋證稱：這張借據是我父親拿給我看的。（問：
    你父親丙○○拿給你看的時候，怎麼跟你說？）我父親拿給
    我看的時候，羅錦墩、乙○○已經跟我父親拿錢走了，羅錦
    墩拿借據給我父親時，說甲○○願意做擔保。（問：交付本
    票目的？）就是為了要擔保證明他們找的這些人願意還款，
    而且當時我有詢問他們，他們保證半年內還款。本票上面有
    甲○○簽名、地址為鳥松鄉的那張是羅錦墩交給我們的，我
    剛才說他們保證半年內還款的那張本票是棒球路的那張，不
    是這一張，棒球路這張就是羅錦墩、乙○○一起拿來的。九
    十一年這張鳥松鄉的是因為記載棒球路的那張本票已經到期
    了，因為羅錦墩他沒有辦法還款，所以羅錦墩他要求展延，
    原本羅錦墩打算只改日期，但是我說不可以，因為棒球路是
    屬於不完整的本票，因為沒有簽名，而且當時羅錦墩他要改
    日期的時候，從口袋拿出二個印章，之後羅錦墩就答應了，
    回去改正式有簽名、住址的本票，所以隔幾天之後，羅錦墩
    就拿鳥松鄉的本票換回棒球路的本票。（問：換票的時候你
    也有在場？）有。後來隔幾天羅錦墩就拿來了。…因為當時
    花旗銀行要求借款人必須有收入，而我跟我哥哥呂俊達當時
    已經離開我原先服務公司一年多，所以沒有收入，而我父親
    當時剛好公司有欠我們股東退款，因為公司沒有辦法立即還
    款，所以按月給我父親每月十二萬元，所以由我父親為借款
    人，拿我跟我哥哥名下的房子去抵押。（問：你在借款當時
    ，有沒有工作？）沒有。錢實際交付的日期是十二月四日，
    是寫十二月五日的票及借據，交付本票及借據的日期是在十
    二月五日之後。（問：羅錦墩要來換票的時候，你說他有從
    口袋內拿出二個印章？）對。那時候也是在建國北路住處，
    我記得那時好像快接近過年，他有送禮。（問：當時除了你
    以外，有誰在場？）我、我父親、我母親有在場等語明確（
    見原審卷第一七０至一七六頁反面）。顯見上開未經被害人
    甲○○同意而開立之本票、借據；衡諸常情，告訴人丙○○
    既為出借款項之人，當無可能收取本票、借據時均未向同案
    被告羅錦墩為任何確認共同發票人或保證人之舉措，且依當
    時證人蘇奎璋之工作情況，若非告訴人丙○○相信被害人甲○○已答應提供擔保，豈有要求證人蘇奎璋等人於無工作之
    情形下，提供渠等所有房地抵押借款與被告之可能，是被害
    人甲○○有無提供擔保一情，確為丙○○決定是否出借款項
    之考量因素，是被告明知未取得被害人甲○○之同意，而與
    同案被告羅錦墩表示被害人甲○○願擔保上開借款，並行使
    偽造之本票、借據，自屬詐術之施用，其所辯告訴人是先交
    錢後才要求伊提出借據、本票伊無詐欺云云，顯非可採。
  (四)另證人即蘇奎璋之母呂慧鶯亦證稱：（問：有無印象有一次
    羅錦墩從口袋拿出二個印章？）有。（問：羅錦墩拿二個印
    章做什麼？）為了換票，要直接蓋章。…我兒子要辦花旗銀
    行貸款之前，要看到有保證人，他才去辦貸款，他辦出來時
    我剛好陪蘇靖珺去日本。（問：誰拿發票日九十一年一月十
    三日那二張本票來換票？）也是他們父子。（問：當天在場
    有誰？）我、我先生、我兒子蘇奎璋在場。（問：你有看到
    羅錦墩拿誰的印章？）我沒有看到，因為我們不要，所以沒
    有必要看。（問：為什麼不要讓他更改日期就好？）裡面好
    像不很清楚，希望能夠換一張完整的過來。（問：羅錦墩有
    無表示什麼？）沒有，他就將印章放回口袋。（問：羅錦墩
    是如何跟你們講他要換票的事情？）就是要來蓋章，因為時
    間到了，再蓋章一下，就這樣換等語（見原審卷第一八四一
    八四頁反面至一八六頁）。是證人呂慧鶯雖就票號TH000000
    0號本票交付行使時，被告有無在場 ，與證人蘇奎璋所述並
    非一致，然因上開交付時點係於九十一年間，相距原審審理
    時已達數年有餘，證人蘇奎璋記憶難免有模糊之處；而參以
    九十一年間被告與證人蘇靖珺尚有夫妻關係，雖均已避居日
    本， 然於票號TH0000000號本票所載發票日即九十一年一月
    十三日時，被告尚於我國境內，亦有卷附被告法務部入出境
    資訊連結作業資料可按（見原審卷第六０頁）；且本件係為
    被告生意失敗為償還借款之故而有開立本票、借據舉措，自
    不致由同案被告羅錦墩單獨持票號 TH0000000號本票前往建
    國北路住址交付與告訴人丙○○用以完成換票之舉，是堪認
    九十一年一月間，所為換票舉措應為被告與同案被告羅錦墩
    共同交付無訛。又證人呂慧鶯、蘇奎璋縱未目睹同案被告羅
    錦墩所持二枚印章名義人為何人，然渠等就同案被告羅錦墩
    曾持印章二枚欲以更改日期方式，展延票號TH312356號本票
    上所載到期日而為告訴人丙○○等所拒之情，所為證述均為
    一致，應可認為真正；且就票號TH312356號本票之共同發票
    名義人僅有羅錦墩、甲○○，而同案被告羅錦墩又確有展延
    票期之舉以觀，若非其於換票時所持用之二枚印章，分別為
    其於八十九年間於上開本票上所蓋用之本人及「甲○○」名
    義印章，同案被告羅錦墩又如何能於上開票號TH312356號本
    票到期時，單獨持印章二枚，而欲以更改票號TH312356號本
    票上所載到期日方式，展延還款日期。是上開票號TH312356
    號本票上所蓋用「甲○○」印文所使用之印章，應為同案被
    告羅錦墩所偽造持用，並分別蓋用於票號TH312356號、票號
    TH0000000號本票及借據保證人欄上而偽造「 甲○○」印文
    ，亦可認定。
  (五)復觀票號TH312356號、 票號TH0000000號本票上均已記載發
    票人即同案被告羅錦墩之位於臺北縣淡水鎮地址及蓋有「羅
    錦墩」印文，有上開本票影本二紙可按；而參以被告所稱，
    伊與被告羅錦墩做這張本票、借據時，丙○○並未在場，丙○○是後來到建國北路拿本票及借據，本票及借據上甲○○
    之印文是誰蓋用並不清楚，有跟同案被告羅錦墩提到借據上
    的保證人是甲○○，書寫第一張本票、借據時，同案被告羅
    錦墩、羅張邁本來居住於淡水，後來搬到現住地址即高雄市
    ○○○路，伊寫保證人及簽甲○○姓名時，上面並未蓋用印
    文，寫第一張本票地址時，上面亦無甲○○印文，本票上所
    載「屏東市○○路九號」地址係伊填寫，因為伊本來想寫甲○○的名字、地址，但後來只有寫地址等語（見原審卷第二
    二八頁反面至二三一頁反面），顯見被告於填載「屏東市○○路九號」地址時即有偽造以證人甲○○為共同發票人之意
    。是被告辯稱借據、本票已經轉了好幾手才由伊交給告訴人
    ，不能證明是伊偽造云云，難認可採。
  (六)綜上，本件事證明確，被告犯行堪以認定，自應依法論科。
二、被告行為後，刑法部分修正條文於九十五年七月一日起生效
    施行（下稱現行刑法）；復參酌最高法院九十五年五月二十
    三日第八次刑事庭會議決議意旨，現行刑法第二條第一項之
    規定，係規範行為後法律變更所生新舊法律比較適用之準據
    法，於現行刑法施行後，應適用現行刑法第二條第一項之規
    定，為「從舊從輕」之比較。茲就本案新、舊法比較適用之
    結果分敘如下：
  (一)刑法第二十八條原規定「二人以上共同實施犯罪之行為者，
    皆為正犯」，經修正為「二人以上共同實行犯罪之行為者，
    皆為正犯」，亦即新法共同正犯之範圍已有限縮，排除陰謀
    犯、預備犯之共同正犯。而本件被告所謂實行犯行，不論依
    修正前刑法第二十八條規定或修正後刑法第二十八條之規定
    ，均為共同正犯，自應適用裁判時法律即修正後之刑法第二
    十八條規定。
  (二)被告行為時，關於罰金之最低額，修正前刑法第三十三條第
    五款規定：「罰金：（銀元）一元以上。」，經依現行法規
    所定貨幣單位折算新臺幣條例第二條規定折算後，上開罰金
    刑最低數額為新臺幣三元。而修正後刑法第三十三條第五款
    則規定：「罰金：新臺幣一千元以上，以百元計算之」，即
    修正後之罰金刑最低數額，已提高為新臺幣一千元，比較新
    舊法適用結果，此部分以被告行為時之舊法較有利於被告。
  (三)刑法第五十五條牽連犯之規定業經刪除，於新法施行後，被
    告之數犯罪行為，應予分論併罰。此條刪除雖非犯罪構成要
    件之變更，然顯已影響行為人刑罰之法律效果，自屬法律有
    變更，比較新舊法之結果，以舊法之牽連犯較有利被告。
  (四)刑法第五十六條連續犯之規定業經刪除，則被告之數犯罪行
    為，應予分論併罰。此刪除雖非犯罪構成要件之變更，但顯
    已影響行為人刑罰之法律效果，自屬法律有變更，依新法第
    二條第一項規定，比較新、舊法結果，仍應適用較有利於被
    告之行為時法律即舊法論以連續犯。
三、按行使偽造之有價證券，係供擔保或作為新債清償而借款，
    則其借款之行為，已屬行使偽造有價證券行為以外之另一行
    為，應再論以詐欺取財罪，並依牽連犯關係，從一重處斷。
    （參最高法院九十年度台上字第五四一六號、八十八年度台
    上字第四一三六號判決意旨）。被告未經甲○○之授權同意
    ，冒用「甲○○」名義，表示甲○○同意擔任保證人，由被
    告於借據上偽造「甲○○」署名，並由同案被告羅錦墩以偽
    造「甲○○」印章蓋於借據及以甲○○為發票人名義蓋用印
    文，簽發本票供借款之擔保，持以向丙○○行使，表示甲○○同意擔任借款之保證人，均足以生損害於甲○○、丙○○
    。核被告所為，係犯刑法第二百零一條第一項之偽造有價證
    券罪、第二百十六條、第二百十條之行使偽造文書罪（其所
    犯詐欺部分業已逾告訴期間，理由詳後）。被告與同案被告
    羅錦墩就犯罪事實一所示犯行、及被告與同案被告羅錦墩、
    、羅張邁就犯罪事實二所示犯行，均有犯意聯絡及行為分擔
    ，應依刑法第二十八條論以共同正犯。又被告偽造署押、印
    文之階段行為，分別為偽造私文書、偽造本票所吸收，偽造
    私文書之低度行為，為行使偽造私文書之高度行為所吸收；
    行使偽造有價證券之低度行為，為偽造有價證券之高度行為
    所吸收，均不另論罪。被告多次偽造有價證券之犯行，因目
    的相同且時間緊接，犯罪構成要件一致，顯係基於概括犯意
    而反覆為之，依修正前刑法第五十六條連續犯之規定，以一
    罪論，並加重其刑。被告所犯行使偽造私文書罪、連續偽造
    有價證券罪間，有方法、目的之牽連關係，為牽連犯，應依
    修正前刑法第五十五條規定，從較重之偽造有價證券罪。
四、原審經詳細調查，以被告罪證明確，適用上揭規定，並審酌
    被告因經商積欠負債，為清償欠款，而為上述偽造有價證券
    等之行為，是被告囿於財務壓力，一時思慮未周而罹前開重
    典，及其犯罪動機、目的、智識程度，與告訴人丙○○及被
    害人甲○○間關係，犯罪後坦承部分犯行，雖表示願還款予
    告訴人丙○○，然實際上仍未與告訴人丙○○及遭偽造有價
    證券之被害人甲○○達成和解等一切情狀，量處有期徒刑三
    年二月；並諭知未扣案偽造如附表編號１所示文書，因已交
    付告訴人丙○○而行使，顯非被告所有之物，然其上偽造「
    甲○○」之署名及印文，及同案被告羅錦墩所持用之「甲○○」印章一枚，均應依刑法第二百十九條之規定，宣告沒收
    ；附表編號２、３所示本票上偽造「甲○○」為共同發票人
    之署名、印文部分，不問屬於犯人與否，均應依刑法第二百
    零五條規定宣告沒收；併說明本票上偽造之「甲○○」署名
    及印文，已因本票上共同發票人部分宣告沒收，自毋庸重複
    諭知沒收之；又上開二紙本票以羅錦墩為發票人之其餘範圍
    內，屬有效之記載，自不得宣告沒收。核原審認事用法並無
    不合，量刑亦屬允當。被告以否認犯行為由上訴，指摘原審
    判決不當，為無理由，應予駁回。
五、公訴意旨略以：被告所為如犯罪事實欄一所載，與同案被告
    羅錦墩另涉共犯刑法第三百三十九條第一項詐欺取財罪嫌。
    惟查：
  (一)按三親等內之姻親之間，犯詐欺罪者，須告訴乃論，刑法第
    三百四十三條定有明文。又告訴乃論之罪，其告訴應自得為
    告訴之人知悉犯人之時起，於六個月內為之，刑事訴訟法第
    二百三十七條第一項亦著有明文。另按「刑事訴訟法第二百
    十六條第一項規定，告訴乃論之罪，應自知悉犯人之時起，
    於六個月內為之，所稱知悉，係指確知犯人之犯罪行為而言
    ，如初意疑其有此犯行，而未得確實證據，及發見確實證據
    ，始行告訴，則不得以告訴人前此之遲疑，未經申告，遂謂
    告訴為逾越法定期間。」，亦有最高法院二十八年上字第九
    一八號判例可資參照。本件被告與告訴人丙○○之女即證人
    蘇靖珺間係於八十三年十一月二十四日結婚，並於九十三年
    十一月十一日因離婚而婚姻關係消滅，有戶籍謄本一紙在卷
    足憑，是告訴人與被告於如犯罪事實一所示時間內，與告訴
    人丙○○仍具有一親等之姻親關係，依前述規定，被告涉嫌
    對告訴人所為詐欺行為，須告訴乃論。
  (二)又告訴人係於九十五年八月十八日向臺灣臺北地方法院檢察
    署檢察官具狀提出本件告訴，有該告訴狀暨其上所蓋之收文
    章可憑（見他字卷第一頁），惟證人蘇奎璋於原審證稱，係
    拿第二張本票時核對借據，就發現筆跡不大一樣，於甲○○
    於簡易庭提出訴訟時，就知道被騙了等語（見原審卷第一七
    三頁反面、一七四頁），並於上開告訴狀表明，經比對被告
    於九十三年六月二日所書立之債務保證書，借據上「甲○○
    」簽名應為被告所為等語（見他字卷第三頁），而證人甲○○係於九十三年十一月二十九日向士林地院對丙○○提起確
    認本票債權不存在之訴， 否認票號TH0000000號本票上簽名
    、印文之真正，是告訴人丙○○至遲於九十三年十一月二十
    九日應可得確定被告未經甲○○同意而書寫借據並交付本票
    ，卻直至九十五年八月十八日始對被告提出本件詐欺罪告訴
    ，顯已逾六個月之告訴期間。揆諸上開說明，此部分原應為
    不受理之諭知，然公訴人認此部分與前開犯罪事實一之經認
    定有罪部分，有牽連犯之裁判上一罪關係，爰不另為不受理
    之諭知，併此敘明。
六、被告經合法傳喚，雖以審判期日當天其父因病要到彰化基督
    教醫院開刀，並提出其父就診資料為憑，為其請假事由；然
    被告之父縱於該日開刀，被告於其父開刀時間內亦非無法到
    庭陳述，是本院認被告係無正當理由不到庭，爰不待其陳述
    ，逕行判決。
據上論斷，應依刑事訴訟法第三百六十八條、第三百七十一條，
判決如主文。
本案經檢察官陳國鳴到庭執行職務。
中    華    民    國    98    年    12    月    8     日
                  刑事第十七庭  審判長法  官  趙功恆
                                      法  官  陳世宗
                                      法  官  陳憲裕
以上正本證明與原本無異。
如不服本判決，應於收受送達後10日內向本院提出上訴書狀，其
未敘述上訴之理由者並得於提起上訴後10日內向本院補提理由書
（均須按他造當事人之人數附繕本）「切勿逕送上級法院」。
                                      書記官  張玉如
中    華    民    國    98    年    12    月    8     日
附錄：本案論罪科刑法條全文
刑法第二百零一條：
（有價證券之偽造變造與行使罪）
意圖供行使之用，而偽造、變造公債票、公司股票或其他有價證
券者，處3 年以上 10 年以下有期徒刑，得併科 3 千元以下罰
金。
行使偽造、變造之公債票、公司股票或其他有價證券，或意圖供
行使之用，而收集或交付於人者，處 1 年以上 7 年以下有期徒
刑，得併科 3 千元以下罰金。
刑法第二百一十條：
（偽造變造公文書罪）
偽造、變造公文書，足以生損害於公眾或他人者，處 1 年以上
7 年以下有期徒刑。
刑法第二百十六條：
（行使偽造變造或登載不實之文書罪）
行使第 210 條至第 215 條之文書者，依偽造、變造文書或登載
不實事項或使登載不實事項之規定處斷。
附表：
┌──┬────────────────┬─────┬─────┐
│編號│ 偽造之私文書、本票             │偽造「羅心│偽造「羅心│
│    │                                │芳」署名  │芳」印文  │
├──┼────────────────┼─────┼─────┤
│ 1  │ 借據（89年12月5日）            │1枚       │    1枚   │
│    │                                │          │          │
├──┼────────────────┼─────┼─────┤
│ 2  │ 票號TH312356號本票1紙，共同發票│          │    1枚   │
│    │ 人「甲○○」部分               │          │          │
├──┼────────────────┼─────┼─────┤
│ 3  │ 票號TH0000000號本票1紙，共同發 │1枚       │    1枚   │
│    │ 票人「甲○○」部分             │          │          │
└──┴────────────────┴─────┴─────┘


司法院資訊處製作；財團法人民間司法改革基金會備份。
